臺灣桃園地方法院刑事判決　　　　　　　　　　　　九十二年度訴字第一二七號
　　公　訴　人　臺灣桃園地方法院檢察署檢察官
　　被　　　告　丙○○
　　指定辯護人　本院公設辯護人　乙○○
右列被告因強盜案件，經檢察官提起公訴（九十二年度偵字第一二一三一號），本院
判決如左：
    主  文
丙○○意圖為自己不法之所有，攜帶兇器，搶奪他人動產，因防護贓物，當場施以脅
迫，處有期徒刑肆年。扣案螺絲起子壹支沒收。
    事  實
一、丙○○意圖為自己不法之所有，攜帶所有之客觀上足以使人認為對其生命、身體
    、安全構成威脅，具有危險性之螺絲起子一支，於民國（下同）九十二年七月九
    日凌晨四時五十七分許，在桃園縣蘆竹鄉○○路○段十一號統一超商櫃臺處，利
    用店員甲○○在櫃臺前貨物架整理貨物不及防備之際，伸手取走置於櫃臺上之香
    煙二包（價值新臺幣九十元），甲○○見狀欲至櫃臺前結帳，詎丙○○為防護贓
    物竟以右手持上開螺絲起子作勢刺向甲○○（未刺到），並威喝一聲，而對甲○
    ○當場施以脅迫行為，致甲○○無法上前制止，丙○○即攜帶上開香煙並駕駛車
    牌號碼Ｖ九─五○五五號自小客車逃離現場。嗣經甲○○告知其店長報警處理後
    ，為警循線於同日凌晨五時五十分許，在桃園縣蘆竹鄉○○村○○路○段西濱快
    速道路高架橋下處查獲，並扣得螺絲起子一支。
二、案經桃園縣警察局大園分報請台灣桃園地方法院檢察署檢察官偵查起訴。
    理  由
一、訊據被告丙○○固承認有於右揭時、地進入上開統一便利超商拿取香煙二包之事
    實，惟矢口否認有持螺絲起子搶奪香煙後當場施脅迫之犯行，辯稱：伊只有拿螺
    絲起子放在那裡，說伊忘了帶錢，要回去拿錢來云云。惟查，右揭事實，業據證
    人即便利超商店員甲○○於警訊、偵查及本院審理中指述無誤，證人甲○○於本
    院審理中再證稱：伊看到被告將車停在店門口，並戴一個半罩式的安全帽走進店
    內，伊覺得有點奇怪就注意被告，當時伊不在櫃臺，是在櫃台前的貨物架上整理
    貨物，被告走進店後就直接走到櫃臺，拿了放在櫃臺上的二包香煙，伊就要去櫃
    臺結帳，當伊準備站起來去櫃臺時，就看到被告右手揮著一個黑黑的東西（後來
    在警察局才知道是螺絲起子），作勢要刺向伊，並叫了一聲，要嚇伊，伊當時沒
    有很害怕，因為沒有遇過這種事情，就楞了幾秒鐘，因為伊沒有任何動作，被告
    轉頭就走出店外並開車離去，．．起子沒刺到伊，但起子距離伊只有一、二十公
    分，．．被告拿起子要刺的時候，香煙已經拿在手上等語（見本院卷第二十三、
    二十四頁、二十五頁）。雖然被告聽到證人甲○○上開證述後繼續辯稱：伊沒有
    揮舞螺絲起子，可以調超商的監視錄影帶證明云云。然而上開便利超商之監視錄
    影帶經檢察官勘驗結果：「丙○○於同日凌晨四時五十六分在櫃台大門右方，
    甲○○在大門左方地上整理東西，櫃台無人；同時五十七分二十秒，丙○○頭
    載安全帽進入，見櫃台無人，即伸入櫃台拿取物品；同分二十九秒至三十一秒
    ，轉身離開時，為甲○○發現，即從衣袋內取出長約二十公分之螺絲起子，在甲
    ○○面前揮晃後，離去」，此有勘驗筆錄一份在卷可按（見偵查卷第三十二頁）
    ，核與證人甲○○之證述相符，足認被告於搶奪香煙後確有持螺絲起子在證人甲
    ○○面前揮舞而施脅迫行為之事實存在。此外，並有贓物領據一紙、扣案螺絲起
    子一支可資佐證，本件事證明確，被告之加重強盜犯行已經可以認定，應依法論
    罪科刑。
二、查螺絲起子係金屬製品，質硬而型尖，客觀上足以危害他人生命、身體之安全，
    自屬兇器。核被告持兇器螺絲起子搶奪香煙二包後，為防護贓物復當場施脅迫之
    所為，係犯刑法三百二十九條、第三百三十條第一項之加重準強盜罪。又竊盜與
    搶奪，同為財產犯，但竊盜係乘人不覺竊取他人之動產；搶奪係乘人不備公然奪
    取財物，惟被告進入便利超商後到櫃台拿取香煙時，為證人甲○○所明知，已經
    證人甲○○證述如前，即被告並非在證人甲○○不覺情形下拿取香煙甚明，檢察
    官認為被告拿取香煙行為係屬竊盜犯行，尚有未洽。查本件被告所搶奪之香煙二
    包，其價值僅九十元，業經證人甲○○於警訊中陳述明確，被告所得利益甚少，
    又於搶奪香煙後僅揮舞螺絲起子防護其贓物，未造成證人甲○○受傷，其犯罪情
    節尚非重大，本院認被告所為非無可憫恕之處，倘依前述論罪法條量處法定最低
    度刑，仍嫌過重，爰參照司法院大法官會議釋字第二六三號解釋意旨及刑法第五
    十九條規定減輕其刑。爰審酌被告之生活狀況、品行、智識程度、犯罪之動機、
    目的、手段、所得利益及所生危害等一切情狀，量處如主文所示之刑。扣案螺絲
    起子一支為被告所有，業經被告於審理中陳明，又被告係持該螺絲起子行搶，亦
    經證人甲○○證述明確，爰依刑法第三十八條第一項第二款併予宣告沒收。
據上論斷，應依刑事訴訟法第二百九十九條第一項前段，刑法第三百二十五條第一項
、第三百二十九條、第三百三十條、第五十九條、第三十八條第一項第二款，判決如
主文。
本案經檢察官陳志全到庭執行職務。
中      華      民      國    九十三    年      一      月      九    日
                                        臺灣桃園地方法院刑事第七庭
                                            審判長法  官   孫 惠 琳
                                                  法  官   林 惠 霞
                                                  法  官   劉 為 丕
右正本證明與原本無異。
如不服本判決，應於判決送達後十日內向本院提出上訴狀( 應附繕本 )，上訴於
臺灣高等法院。
                                                  書記官   方 秀 貞
中      華      民     國       九十三   年      一      月十三    日
附錄本案論罪科刑法條
中華民國刑法第三百二十五條
(普通搶奪罪)
意圖為自己或第三人不法之所有，而搶奪他人之動產者，處六月以上五年
以下有期徒刑。
因而致人於死者，處無期徒刑或七年以上有期徒刑，致重傷者，處三年以
上十年以下有期徒刑。
第一項之未遂犯罰之。
中華民國刑法第三百二十九條
(準強盜罪)
竊盜或搶奪，因防護贓物、脫免逮捕或湮滅罪證，而當場施以強暴脅迫者
，以強盜論。
中華民國刑法第三百三十條
犯強盜罪而有第三百二十一條第一項各款情形之一者，處七年以上有期徒
刑。
前項之未遂犯罰之。
